【裁判字號】    99,事聲,108
【裁判日期】    991223
【裁判案由】    聲明異議
【裁判全文】
臺灣基隆地方法院民事裁定             99年度事聲字第108號
異  議  人  許筑茵
即  債權人
法定代理人  李優君
相  對  人  許效舜
即  債務人
上列當事人間聲請假扣押事件，異議人對於本院司法事務官於民
國99年11月29日所為99年度司裁全字第 189號裁定提出異議，本
院裁定如下：
    主  文
原裁定廢棄。
異議人以新臺幣柒拾柒萬壹仟元為相對人供擔保後，得對於相對
人之財產在新臺幣柒佰柒拾萬陸仟壹佰元之範圍內為假扣押。
相對人如為異議人供擔保新臺幣柒佰柒拾萬陸仟壹佰元後，得免
為或撤銷假扣押。
聲請及異議程序費用由相對人負擔。
    理    由
一、按當事人對於司法事務官處理事件所為之終局處分，得於處
    分送達後10日之不變期間內，以書狀向司法事務官提出異議
    ；司法事務官認前項異議有理由時，應另為適當之處分；認
    異議為無理由者，應送請法院裁定之；法院認該異議為有理
    由時，應為適當之裁定，認異議為無理由者，應以裁定駁回
    之，民事訴訟法第240條之4第1項至第3項分別定有明文。本
    件異議人就本院司法事務官於民國99年11月29日以99年度司
    裁全字第 189號所為駁回異議人聲請假扣押裁定之終局處分
    ，聲明不服提出異議，依前所述本院自應就本院司法事務官
    所為之裁定，審究異議人之異議有無理由，合先敘明。
二、異議人聲請意旨略以：異議人為相對人與第三人李優君所生
    之女，因相對人和李優君於95年 3月14日離婚時，約定離婚
    後由李優君行使負擔對於異議人之權利及義務，相對人則每
    月須支付異議人加拿大幣 3,000元之扶養費直到異議人完成
    最高學業為止（重大醫療費用須額外給付）。不料相對人自
    95年7月起即未全額給付，自98年1月起更分文未付，至99年
    11月止，總計積欠異議人扶養費加拿大幣 255,000元，迭經
    異議人之母親李優君催討，相對人卻一再推託、迴避，有日
    後不能強制執行或甚難強制執行之虞，為保全將來強制執行
    ，異議人願供擔保以代釋明，請求准許對相對人之財產在新
    臺幣 7,706,100元之範圍內為假扣押。原裁定以異議人就假
    扣押之原因，並未提出任何可資即時調查之證據，以為釋明
    ，其就假扣押原因之釋明，顯屬欠缺，因而駁回異議人之聲
    請。
三、異議人提出異議補稱：相對人所有坐落臺北市○○區○○段
    一小段第569地號土地及其上2200建號建物（以下簡稱系爭
    不動產）於95年3月間未設定抵押權，相對人於95年3月14日
    與第三人李優君離婚，並自95年 7月間即積欠異議人扶養費
    ，卻先後於96年6月14日、99年7月 2日以系爭不動產向有限
    責任基隆市第二信用合作社貸款，並設定本金最高限額新臺
    幣1,200萬元、600萬元之抵押權，竟未給付異議人扶養費，
    又於99年12月 1日將系爭不動產信託登記予第三人呂洋一，
    顯見相對人有隱匿財產，致異議人日後有不能執行或甚難執
    行之虞，為此請求廢棄原裁定，准異議人提供擔保後，就相
    對人所有之財產於新臺幣 7,706,100元之範圍內予以假扣押
    等語。
四、按債權人就金錢請求或得易為金錢請求之請求，欲保全強制
    執行者，得聲請假扣押；假扣押非有日後不能強制執行或甚
    難執行之虞者，不得為之；請求及假扣押之原因應釋明之；
    前項釋明如有不足，而債權人陳明願供擔保或法院認為適當
    者，法院得定相當之擔保，命供擔保後為假扣押，民事訴訟
    法第522條第1項、第523條第1項、第526條第1項、第 2項分
    別定有明文。經查：
  (一)異議人就相對人（即債務人）積欠上開扶養費債權等事實，
    業據異議人提出離婚協議書、兩造往來律師催告函等件影本
    為證，依上開離婚協婚協議書及兩造往來律師函之內容所示
    ，異議人就假扣押之請求，已盡釋明之責。
  (二)又所謂假扣押之原因，依民事訴訟法第523條第1項規定，係
    指日後有不能強制執行或甚難執行之虞或應在外國為強制執
    行之情形，如債務人浪費財產，增加負擔，或就其財產為不
    利益之處分，將成為無資力之狀態，或將移住遠地、逃匿無
    蹤、隱匿財產等是（最高法院19年抗字第 232號判例參照）
    。相對人所有系爭不動產分別於96年6月14日、99年7月 2日
    設定權利人為有限責任基隆市第二信用合作社之本金最高限
    額新臺幣1,200萬元、600萬元抵押權，及於99年12月 1日信
    託登記予第三人呂洋一等情，有異議人所提登記謄本在卷足
    憑，足見相對人就其財產增加負擔，自有日後不能強制執行
    或甚難執行之虞，堪認異議人已釋明假扣押之原因，異議人
    並陳明願供擔保，本院認供擔保可補釋明之不足，異議人之
    請求應予准許，並依民事訴訟法第526條第4項規定，命異議
    人提供請求金額10分之 1之擔保金後為假扣押。原裁定以異
    議人未釋明假扣押之原因而駁回異議人假扣押之聲請，固非
    無據，惟異議人已提出系爭不動產登記謄本以釋明假扣押之
    原因，原裁定未能審酌上情，駁回異議人假扣押之聲請，容
    有未洽，異議意旨指摘原裁定不當，為有理由，因此由本院
    廢棄原裁定，自為裁定如主文第2項所示。
五、本件異議為有理由，依民事訴訟法第240條之4第3項、第526
    條、第527條、第95條、第78條，裁定如主文。
中    華    民    國    99    年    12    月    23    日
                  民事庭法  官  陳湘琳
以上正本係照原本作成。
如對本裁定抗告應於送達後10日內向本院提出抗告狀，並繳納抗
告費新臺幣1,000元。
債權人收受假扣押裁定後已逾30日者，不得聲請執行。
中    華    民    國    99    年    12    月    23    日
                        書記官  張慧儀

司法院資訊處製作；財團法人民間司法改革基金會備份。
